臺北高等行政法院判決
　　　　　　　　　　　　　　　　　　 96年度訴字第00469號
　　　　　　　　　　　　　　　.
原　　　告　雅康貿易有限公司
代　表　人　甲○○
送達代收人　乙○○
被　　　告　財政部臺灣省北區國稅局
代　表　人　陳文宗（局長）
訴訟代理人　丙○○
上列當事人間因營利事業所得稅事件，原告不服財政部中華民國
95年12月1日台財訴字第09500504570號訴願決定，提起行政訴訟
。本院判決如下：
　　主  文
原告之訴駁回。
訴訟費用由原告負擔。
　　事  實
一、事實概要：
    緣原告未辦理民國（下同）91年度未分配盈餘結算申報，經
    被告機關所屬桃園縣分局初查核定91年度未分配盈餘為新臺
    幣（下同）2,376,514 元，加徵10﹪營利事業所得稅
    237,651 元，另徵怠報金47,530元。原告不服，申請復查，
    未獲變更，提起訴願亦遭決定駁回，遂向本院提起本件行政
    訴訟。
二、兩造聲明（原告未於言詞辯論及準備程序到場，聲明及陳述
    依其起訴狀記載）：
　(一)原告聲明求為判決：
    1.訴願決定及原處分均撤銷。
    2.訴訟費用由被告負擔。
　(二)被告聲明求為判決：
    1.請駁回原告之訴。
    2.訴訟費用由原告負擔。
三、兩造之爭點：被告機關依行為時所得稅法第66條之9第1項、
    第2項第1款、第102條之3第2項前段及第108條之1第2項前段
    及訴願法第95條前段之規定，對原告加徵10％營利事業所得
    稅237,651元，另徵怠報金47,530元，是否適法？
　(一)原告主張之理由：
    本公司因91年度營利事業所得稅本稅，仍於行政訴訟中（94
    年訴字第01289號）尚未確定，被告即核定該年度未分配盈
    餘，且原告依法繳半數擔保，在案件未明確時，就要納稅人
    納稅，實有不合理。綜上所陳，僅請鈞院查核，賜如原告聲
    明，待本稅明確後，再核定未分配盈餘課稅，至感德便。
  (二)被告主張之理由：
    1.按「自87年度起，營利事業當年度之盈餘未作分配者，應
      就該未分配盈餘加徵10﹪營利事業所得稅，不適用第76條
      之1規定。前項所稱未分配盈餘，係指經稽徵機關核定之
      課稅所得額……減除左列各款後之餘額：一、當年度應納
      之營利事業所得稅。」「營利事業未依規定期限，辦理未
      分配盈餘申報者，稽徵機關應即填具滯報通知書，送達營
      利事業，限於接到滯報通知書之日起15日內補辦申報；其
      逾限仍未辦理申報者，稽徵機關應依查得資料，核定其未
      分配盈餘及應加徵之稅額，並填具核定稅額通知書，連同
      繳款書，送達營利事業依限繳納。」「營利事業逾第102
      條之3第2項規定之補報期限，仍未辦理申報，經稽徵機關
      依查得資料核定其未分配盈餘及應加徵之稅額者，應按核
      定應加徵之稅額另徵20﹪怠報金。」為行為時所得稅法第
      66條之9第1項、第2項第1款、第102條之3第2項前段及第
      108條之1第2項前段所明定。次按「訴願之決定確定後，
      就其事件，有拘束各關係機關之效力。」為訴願法第95條
      前段所規定。
    2.原告未辦理91年度未分配盈餘申報，經被告所屬桃園縣分
      局依查得資料核定未分配盈餘2,376,514元。原告主張營
      利事業所得稅尚在行政救濟審理中云云。申經復查決定以
      原告未辦理91年度營利事業所得稅結算申報，原查依查得
      資料核定課稅所得額3,162,018元及當年度應納之營利事
      業所得稅785,504元，依首揭規定，原核定未分配盈餘
      2,376,514元，加徵10﹪營利事業所得稅237,651元，另徵
      怠報金47,530元並無不合，駁回其復查之申請。
    3.原告前就92年度營利事業所得稅不服本局94年9月9日北區
      國稅法一字第0940023882號復查決定提起訴願，同時就91
      年度未分配盈餘加徵營利事業所得稅部分一併提起訴願，
      經財政部95年4月20日台財訴字第09500022080號訴願決定
      「關於91年度未分配盈餘部分，原處分機關應於2個月內
      作成復查決定。其餘訴願駁回。」，被告據以作成復查決
      定洵無違誤，請予維持。又本件91年度營利事業所得稅部
      分，原告提起行政訴訟業經大院94年度訴字第01289號判
    　  決駁回，尚未確定，併予陳明。
    綜上論述：本件原告之訴為無理由，請判決如答辯之聲明。
　　理由
一、本件被告代表人原為許虞哲，嗣於96年8 月28日由凌忠嫄接
    任，其聲請承受訴訟，核無不合，應予准許；又本件原告經
    合法通知，無正當理由未於言詞辯論期日到場，核無民事訴
    訟法第386 條各款所列情形，爰依行政訴訟法第218 條準用
    民事訴訟法第385 條第1 項前段，由被告聲請而為一造辯論
    判決，均合先敘明。
二、按「訴願之決定確定後，就其事件，有拘束各關係機關之效
    力。」訴願法第95條前段定有明文。次按「自87年度起，營
    利事業當年度之盈餘未作分配者，應就該未分配盈餘加徵10
    ﹪營利事業所得稅，不適用第76條之1 規定。」、「前項所
    稱未分配盈餘，係指經稽徵機關核定之課稅所得額．．．減
    除左列各款後之餘額：一當年度應納之營利事業所得稅。」
    及「營利事業未依規定期限，辦理未分配盈餘申報者，稽徵
    機關應即填具滯報通知書，送達營利事業，限於接到滯報通
    知書之日起15日內補辦申報；其逾限仍未辦理申報者，稽徵
    機關應依查得資料，核定其未分配盈餘及應加徵之稅額，並
    填具核定稅額通知書，連同繳款書，送達營利事業依限繳納
    。」為行為時所得稅法第66條之9 第1 項、第2 項第1 款及
    第102 條之3 第2 項前段所明定。
三、查原告未辦理91年度未分配盈餘結算申報，經被告機關所屬
    桃園縣分局初查核定91年度未分配盈餘為2,376,514 元，加
    徵10﹪營利事業所得稅237,651 元，另徵怠報金47,530元。
    原告不服，申請復查，未獲變更，提起訴願亦遭決定駁回，
    遂向本院提起本件行政訴訟之事實，有原告91年度未分配盈
    餘核定通知書、原告91年度營利事業所得稅結算申報書、原
    告91年度營利事業所得稅電腦應補稅明細單、本院94年度訴
    字第1289號有關原告91年度營利事業所得稅及90年度未分配
    盈餘未依規定辦理結算申報之判決書、系爭處分及送達證書
    、復查申請書及訴願書等，各附原處分卷足稽。兩造主張之
    事實、理由及陳述，有如上述整理，雙方主要爭執在：被告
    機關依行為時所得稅法第66條之9 第1 項、第2 項第1 款、
    第102 條之3 第2 項前段及第108 條之1 第2 項前段及訴願
    法第95條前段之規定，對原告加徵10％營利事業所得稅
    237,651 元，另徵怠報金47,530元，是否適法？
四、經查：
  (一)本件原告主張因91年度營利事業所得稅本稅，仍在行政訴訟
    中（94年訴字第01289 號）尚未確定，被告即核定該年度未
    分配盈餘，且原告依法繳半數擔保，在案件未明確時，即要
    求納稅，並不合理等語；被告則以原告未辦理91年度未分配
    盈餘申報，經所屬桃園縣分局依查得資料核定未分配盈餘
    2,376,514元。原告主張營利事業所得稅尚在行政救濟審理
    中云云。申經復查決定以原告未辦理91年度營利事業所得稅
    結算申報，原查依查得資料核定課稅所得額3,162,018元及
    當年度應納之營利事業所得稅785,504元，依首揭規定，原
    核定未分配盈餘2,376,514元，加徵10﹪營利事業所得稅
    237,651 元，另徵怠報金47,530元並無不合，駁回其復查之
    申請等語。
  (二)據上，可知原告並不爭執未依規定申報91年度未分配盈餘為
    2,376,514 元之事實，從而原告未依規定申報91年度未分配
    盈餘之行為，即洵堪認定。而原告所稱之營利事業所得稅本
    稅部分，固據其提起行政訴訟救濟在案，惟亦經本院94年度
    訴字第01289 號判決駁回原告之訴在案，目前上訴中，有該
    判決影本附原處分卷足按，是據該案，本件原告91年度營利
    事業所得稅業經被告核定全年課稅所得額為3,162,018 元，
    原處分機關依所得稅法第102 條之3 規定，核定91年度未分
    配盈餘為2,376,514 元，並依同法第66條之9 第2 項規定，
    加徵10﹪營利事業所得稅237,651 元，自無違誤。至原告主
    張91年度營利事業所得稅部分尚在行政訴訟中等語，惟若原
    告所稱之行政救濟如果終局確定，其應納稅額有所變更時，
    自可依訴願法第97條規定申請再審或由原處分機關依職權變
    更原處分，並非無救濟管道，原告主張本稅部分之訴訟尚未
    確定，本件應俟本稅部分判決確定再予徵納，於法無據，難
    以憑採。
  (三)怠報金部分：
    1.按「營利事業逾第102 條之3 第2 項規定之補報期限，仍
      未辦理申報，經稽徵機關依查得資料核定其未分配盈餘及
      應加徵之稅額者，應按核定應加徵之稅額另徵20﹪怠報金
      。」為所得稅法第108 條之1 第2 項前段所明定。
    2.查本件原告未辦理91年度未分配盈餘結算申報，經原處分
    機關核定未分配盈餘2,376,514 元，應加徵10% 營利事業所
    得稅237,651 元，有如前所述，亦為原告所不爭執。是原處
    分機關依前揭規定，按核定應加徵之稅額237,651 元另徵
    20% 怠報金47,530元，於法自屬有據，並無違誤。
五、綜上，原告所訴均委無足採，從而被告以原告未辦理91年度
    未分配盈餘結算申報，經被告機關所屬桃園縣分局初查核定
    91年度未分配盈餘為2,376,514 元，加徵10﹪營利事業所得
    稅237,651 元，另徵怠報金47,530元並無違誤，復查及訴願
    決定予以維持，亦無不合。原告徒執前詞，訴請撤銷，為無
    理由，應予駁回。
六、本件判決基礎已經明確，兩造其餘主張或陳述，與判決結果
    無影響，不再一一論述。
據上論結，本件原告之訴為無理由，依行政訴訟法第218條、第
98條第1項前段，民事訴訟法第385條第1項前段，判決如主文。
中　　華　　民　　國　　96　　年　  11　　月　 15  　 日
                    第六庭審判長法　官  林  文  舟
           　　　  　　　　　　 法　官  許  瑞  助
           　　　　  　　　　　 法　官  陳  鴻  斌
上為正本係照原本作成。
如不服本判決，應於送達後20日內向本院提出上訴狀並表明上訴
理由，如於本判決宣示後送達前提起上訴者，應於判決送達後20
日內補提上訴理由書（須按他造人數附繕本）。
中　　華　　民　　國　　96　　年　  11　　月　 19  　 日
            　　　　  　　　　　書記官  陳  清  容
